【裁判字號】    92,停,16
【裁判日期】    920805
【裁判案由】    聲請停止執行
【裁判全文】
臺中高等行政法院裁定                                九十二年度停字第一六號
    聲  請  人  雅薪工業股份有限公司
    代  表  人  甲○○
    訴訟代理人  施志明律師
    相  對  人  臺中縣政府
    代  表  人  乙○○
    訴訟代理人  丁○○
    訴訟代理人  丙○○
    訴訟代理人  戊○○
右當事人間因聲請停止執行事件，聲請人聲請停止原處分之執行，本院裁定如左：
    主  文
聲請駁回。
聲請程序費用由聲請人負擔。
    理  由
一、按原行政處分之合法性顯有疑義者，或原行政處分之執行將發生難以回復之損害
    ，且有急迫情事，並非為維護重大公共利益所必要者，依訴願法第九十三條第二
    項、第三項，行政法院固亦得依聲請停止執行，惟如聲請人尚未對原處分表明不
    服提起訴願者，自難認其對原處分已有爭議，所為停止原處分執行之聲請，應無
    保護之必要。
二、本件聲請意旨略謂：聲請人於民國（下同）九十二年七月九日收受相對人台中縣
    政府九十二年七月七日發文字號工使字第０九二０一七八二七０號違章建築拆除
    通知單（下稱系爭行政處分），載明聲請人所有位於台中縣大雅鄉○○村○○路
    一六二之二號之廠房為違章建築，依違章建築處理辦法第五條規定應執行拆除，
    九十二年七月十九日聲請人又收受相對人九十二年七月十七日發文字號府工程字
    第０九二０一九０九七一號函，主旨載明將於九十二年八月七日上午十時強制拆
    除聲請人所有廠房，聲請人以系爭行政處分違背法令，且情況甚為急迫，依法提
    起本件聲請。按「本辦法所稱之違章建築，為建築法適用地區內，依法應申請當
    地建築主管機關之審查許可並發給執照方能建築，而擅自建築之建築物。」、「
    本法適用地區如左：一、實施都市計劃地區。二、實施區域計劃地區。三、經內
    政部指定地區。」違章建築處理辦法第二條、第三條第一項分別定有明文。經查
    本件聲請人所有廠房位於台中縣大雅鄉○○段二三二六號土地上，為特定農業區
    ，並非違章建築處理辦法所稱之違章建築，相對人不得以違章建築拆除之，且聲
    請人所有之廠房乃憲法第十五條所保障之人民財產，依憲法第二十三條揭示之法
    律保留原則，須有法律或法律授權制定之命令之依據始得拆除之，相對人僅憑一
    紙拆除通知單，既無法律或法律授權制定之命令之依據，參酌法律保留原則，自
    不得拆除聲請人所有之廠房。而訴願法第九十三條第二項、第三項分別規定：「
    原行政處分之合法性顯有疑義者，或原行政處分之執行將發生難以回復之損害，
    且有急迫情事，並非為維護公共利益所必要者，受理訴願機關或原行政處分機關
    得依職權或依申請就原行處分之全部或一部，停止執行。」「前項情形，行政法
    院亦得依聲請，停止執行。」，系爭行政處分違背法令已如前述，而拆除日期明
    定於九十二年八月七日，應可認為有急迫情事，況相對人拆除聲請人所有廠房之
    目的，亦難謂有何維護重大公共利益所必要，則停止執行之要件已完全具備，再
    者，聲請人係一中小企業，員工五十位，廠房設備橫跨自立段二三二五號、二三
    二六號土地（系爭土地），系爭土地上之廠房設備一旦拆除，其餘設備已不能獨
    立運作，惟有遷廠一途，惟遷廠最少需費六千萬元，聲請人資金不足，必將被迫
    關廠歇業，五十名員工之生計頓失依靠，此項難以回復之損害，亦足為聲請停止
    執行之原因，因請求停止相對人九十二年七月七日工使字第０九０一七八二七０
    號行政處分之執行等語。惟查聲請人並未對上開行政處分提起訴願，係僅就相對
    人於九十二年六月三日工使字第０九二０一四七五六０號違章建築拆除通知單之
    行政處分提起訴願，並已請求停止上開行政處分之執行，聲請人以九十二年六月
    三日之違章建築通知單，認與九十二年七月七日之違章建築通知單，均是拆除聲
    請人之廠房，是一樣之處分，而僅就九十二年六月三日之違章建築拆除通知單，
    提起訴願，並向訴願機關聲請停止上開行政處分之執行，為原告所不爭執，並有
    上開訴願書及二份之違章建築拆除通知單附卷可參，則聲請人尚未對本件之行政
    處分即相對人九十二年七月七日工使字第０九二０一七八二七０號違章建築拆除
    通知單）表明不服提起訴願，自難認其對原處分已有爭議，所為停止原處分執行
    之聲請，依上開說明，應認本件聲請為無理由；況聲請人既已向訴願機關聲請停
    止執行，自應由訴願機關依法審酌處理，要無於訴願機關未決定前，再向行政法
    院聲請停止執行，此觀訴願法第九十三條第二項既規定受處分人得申請受理訴願
    機關或原處分機關停止執行，理論上得由上開機關獲得救濟，殊無逕向行政法院
    聲請之必要，且行政法院係審查行政處分違法性之最終機關，若一有行政處分，
    不待訴願程序即聲請行政法院停止原處分之執行，無異規避訴願程序，而請求行
    政法院為行政處分之審查，從而聲請人之聲請，自亦不應准許。
據上論結，本件聲請人之聲請為無理由，爰依行政訴訟法第一百零四條、民事訴訟法
第九十五條、第七十八條裁定如主文。
中    華    民    國    九十二      年      八        月      五        日
                 臺 中 高 等 行 政 法 院   第 三 庭
                                審 判 長 法      官  王  茂  修
                                         法      官  許  金  釵
                                         法      官  莊  金  昌
右正本證明與原本無異。
如不服本裁定，應於裁定送達後十日內以書狀敘明理由，經本院向最高行政法院提起
抗告（須依對造人數附具繕本）；並應預繳送達用雙掛號郵票三九○元（三十四元及
五元郵票各十份)。
中    華    民    國    九十二      年      八        月      五        日
                                         法院書記官  林  宜  萱


司法院資訊處製作；財團法人民間司法改革基金會備份。
